臺灣臺北地方法院刑事判決　　　　　　 96年度易緝字第212號
公　訴　人　臺灣臺北地方法院檢察署檢察官
被　　　告　甲○○
　　　　　　　　　　（現因另案於臺灣臺北看守所羈押中）
上列被告因違反毒品危害防制條例案件，經檢察官提起公訴（96
年度毒偵字第375號），本院判決如下：
    主  文
甲○○施用第二級毒品，累犯，處有期徒刑捌月，減為有期徒刑
肆月，如易科罰金，以新臺幣壹仟元折算壹日。扣案之第二級毒
品安非他命（淨重肆點伍公克）沒收銷燬之，包裹安非他命之
外包裝肆只均沒收。
    事  實
一、甲○○前於民國八十六年間因麻藥、恐嚇案件，分別經臺灣
    高等法院以八十六年度上訴字第五六七八號、本院以八十七
    年度易字第五二一號各判處有期徒刑五年六月、十月確定，
    並經本院以八十八年度聲字第二０九號裁定合併執行有期徒
    刑六年確定。經送監執行，於八十九年十月十七日因縮短刑
    期假釋出監，原縮刑期滿日期為九十三年三月二十一日。詎
    其又於九十年間因施用第二級毒品安非他命案件，經本院以
    九十年度毒聲字第二二一二號裁定送觀察、勒戒後，認有繼
    續施用毒品之傾向，經本院以九十年度毒聲字第二五五六號
    裁定令入戒治處所施以強制戒治一年，並以九十一年度簡字
    第四０七號判處有期徒刑四月確定。嗣戒治屆滿三月時，其
    成效經評定為合格，而無繼續戒治之必要，經本院以九十一
    年度毒聲字第九七一號裁定停止戒治，所餘戒治期間付保護
    管束。詎甲○○於九十一年間又因持有第二級毒品案件，經
    臺灣嘉義地方法院（下稱嘉義地院）以九十一年度訴字第一
    七一號判處有期徒刑六月確定。前開有期徒刑四月、六月，
    復經嘉義地院以九十二年度聲字第九四四號裁定合併執行有
    期徒刑九月確定。嗣經撤銷前開假釋，於九十一年六月四日
    停止戒治後，接續執行殘刑三年五月四日及有期徒刑九月，
    甫於九十五年六月十四日縮刑期滿執行完畢。竟又於九十五
    年九月一日施用安非他命，經臺灣板橋地方法院（下稱板橋
    地院）於同年十二月二十二日以九十五年度簡字第七四二一
    號判處有期徒刑六月（於九十六年一月二十四日確定），復
    於九十五年十月二十三日及十二月一日施用安非他命，分別
    為警查獲（嗣經板橋地院分別判處有期徒刑六月、四月確定
    ）。猶不知悔改，另基於施用第二級毒品之犯意，於九十六
    年一月九日某時，在桃園縣某友人住處，施用安非他命一次
    。嗣於同日晚間十一時許，為警持搜索票在臺北市○○區○
    ○路一五三號四樓張台雲住處查獲，並扣得安非他命四包（
    淨重四點三五公克）及第一級毒品海洛因四包（淨重０點三
    五公克，所涉販賣第一級毒品罪嫌，由檢察官另案偵查）。
二、案經臺北縣政府警察局海山分局報請臺灣臺北地方法院檢察
    署檢察官偵查起訴。
    理  由
一、前揭事實，業據被告甲○○於本院審理時坦承不諱，且被告
    為警查獲所採集之尿液經送鑑定結果，呈安非他命陽性反應
    ，此有臺灣檢驗科技股份有限公司濫用藥物尿液檢驗報告附
    卷可稽（見偵卷第五０頁），而扣案之其中四包白色粉末，
    確含有安非他命成分，此亦有臺北縣政府警察局海山分局查
    獲涉嫌毒品危害防制條例毒品初步鑑驗報告單在卷足參（見
    偵卷第二七頁）。又被告前於九十年間因施用安非他命案件
    ，經本院以九十年度毒聲字第二二一二號裁定送觀察、勒戒
    後，認有繼續施用毒品之傾向，經本院以九十年度毒聲字第
    二五五六號裁定令入戒治處所施以強制戒治一年，並以九十
    一年度簡字第四０七號判處有期徒刑四月確定。嗣戒治屆滿
    三月時，其成效經評定為合格，而無繼續戒治之必要，經本
    院以九十一年度毒聲字第九七一號裁定停止戒治，所餘戒治
    期間付保護管束，於九十一年六月四日停止戒治，此有臺灣
    高等法院被告前案紀錄表附卷可憑，足認其於強制戒治執行
    完畢釋放後，五年內再犯施用第二級毒品之罪。本件事證明
    確，被告犯行洵堪認定，應予依法論科。
二、按安非他命係毒品危害防制條例第二條第二項第二款所列之
    第二級毒品。而被告前因施用安非他命案件，經本院裁定送
    強制戒治，其於強制戒治執行完畢釋放後，五年內再行施用
    安非他命，核其所為，係犯毒品危害防制條例第十條第二項
    之施用第二級毒品罪。其持有第二級毒品之低度行為，應為
    施用第二級毒品之高度行為所吸收，不另論罪。又其前於八
    十六年間因麻藥、恐嚇案件，分別經臺灣高等法院以八十六
    年度上訴字第五六七八號、本院以八十七年度易字第五二一
    號各判處有期徒刑五年六月、十月確定，並經本院以八十八
    年度聲字第二０九號裁定合併執行有期徒刑六年確定。經送
    監執行，於八十九年十月十七日因縮短刑期假釋出監，原縮
    刑期滿日期為九十三年三月二十一日。詎其於九十年間又因
    施用安非他命案件，經本院以九十一年度簡字第四０七號判
    處有期徒刑四月確定。復於九十一年間因持有第二級毒品案
    件，經嘉義地院以九十一年度訴字第一七一號判處有期徒刑
    六月確定。前開有期徒刑四月、六月，復經嘉義地院以九十
    二年度聲字第九四四號裁定合併執行有期徒刑九月確定。嗣
    經撤銷前開假釋，接續執行殘刑三年五月四日及有期徒刑九
    月，甫於九十五年六月十四日縮刑期滿執行完畢，此有卷附
    臺灣高等法院被告前案紀錄表可按，其於五年以內故意再犯
    有期徒刑以上之罪，為累犯，依刑法第四十七條第一項規定
    ，加重其刑。爰審酌被告有如事實欄所示之毒品等多項前科
    ，此次再犯施用第二級毒品之罪，顯未因前所受觀察、勒戒
    、強制戒治處分及有期徒刑而矯正其行，雖施用毒品僅係戕
    害自身健康，對他人並不生重大危害，犯後復已坦承犯行，
    然其於本案為警查獲後，又於九十六年二月二日、四月二十
    七日及五月十四日因施用毒品，分別為警查獲，顯見其犯後
    不思悔悟，猶未戒除毒癮等一切情狀，量處如主文所示之刑
    。又被告犯罪之時間，係在九十六年四月二十四日以前，爰
    依中華民國九十六年罪犯減刑條例第二條第一項第三款、第
    七條、第九條之規定，減其宣告刑二分之一，併諭知易科罰
    金之折算標準。扣案之安非他命（淨重四點三五公克），係
    屬查獲之第二級毒品，應依毒品危害防制條例第十八條第一
    項前段沒收銷燬之；包裹安非他命之外包裝四只（既得與毒
    品分別鑑秤其重量，與毒品即無難以析離而無法個別宣告沒
    收之情事），係屬被告所有、供施用安非他命所用之物，業
    據被告供述在卷，爰依刑法第三十八條第一項第二款規定沒
    收之；至海洛因四包，既與本案犯罪無關，自無從併予宣告
    沒收銷燬，附此敘明。
三、移送併辦意旨略以：被告基於施用安非他命之犯意，於九十
    六年四月二十七日上午十一時二十五分許，在其臺北縣三重
    市○○○路八一巷一號七樓Ｂ室住處，施用安非他命一次，
    旋即為警在上址查獲；復於同年五月初某日，在上址住處施
    用安非他命一次，嗣於同年月十四日一時許，在臺北縣三重
    市○○路一七號「上格飯店」六一０室為警查獲，因認被告
    涉犯毒品危害防制條例第十條第二項之施用第二級毒品罪嫌
    ，案經臺灣板橋地方法院檢察署檢察官認與前揭起訴部分有
    集合犯關係，移送本院併案審理（九十六年度毒偵字第三三
    八九、五四二０號）。惟查：
  (一)按集合犯固指犯罪構成要件之行為，依其本質、犯罪目的或
    社會常態觀之，常具有反覆、繼續為之之特性，故法律將之
    規定為一獨立之犯罪類型，而為包括一罪之情形。然九十五
    年七月一日起施行之修正刑法，基於一罪一罰，以實現公平
    原則之考量，已將連續犯及常業犯規定悉予刪除，故是否集
    合犯之判斷，客觀上，應斟酌其法律規定文字之本來意涵、
    實現該犯罪目的之必要手段、社會生活經驗中該犯罪實行常
    態及社會通念等；主觀上，則視其是否出於行為人之一次決
    意，並秉持刑罰公平原則，加以判斷。本案檢察官起訴部分
    ，係認被告於九十六年一月九日，在桃園縣某友人住處施用
    安非他命一次，移送併案審理部分，則係認被告於同年四月
    二十七日及五月初某日，在其臺北縣三重市○○○路八一巷
    一號七樓Ｂ室住處施用安非他命各一次等情。而刑法關於連
    續犯之規定，已於九十四年二月二日經修正公布時，予以刪
    除，並於九十五年七月一日起施行，考其立法理由，係以實
    務上對連續犯之認定，過於寬鬆，常可連綿數年之久，不無
    鼓勵犯罪之嫌，使國家刑罰權之行使，發生不合理之現象。
    則被告上開經起訴及送併辦部分之施用安非他命行為，既係
    於刑法連續犯規定經刪除後所為，已無連續犯之適用。又施
    用毒品行為，大多具有成癮性，故毒品危害防制條例之施用
    第一級或第二級毒品罪，依該條例之立法意旨，原即預定其
    有反覆施用第一級或第二級毒品之性質，固得認屬學理上所
    稱「集合犯」而為包括之一罪。然對依集合犯而論以包括一
    罪之判斷，仍不能無限擴張，其一罪範圍之認定，必須與上
    揭連續犯刪除之立法旨趣相契合，苟行為人主觀上，非出於
    一個決意，客觀上各行為間，又無密切接近關係，依一般社
    會通念，認不應評價為一罪方合於刑罰公平原則時，自不能
    悉數率皆論以一罪（最高法院九十六年度臺上字第二０八三
    號、九十六年度臺非字第五六號判決意旨參照）。
  (二)本件被告經起訴施用安非他命之時間（九十六年一月九日）
    ，與檢察官移送併辦之同年四月二十七日施用毒品部分，二
    者犯罪時間相距已逾三個月有餘，此先後施用犯行，主觀上
    是否出於毒品成癮性及依賴性之一次決意，即非無疑，又此
    二者相隔既達三個月以上之久，客觀上，實亦難認其係在「
    密切接近」之一定時間為之，故於刑法評價上，依社會健全
    觀念，要難認彼此具有「集合犯」之一罪性質，是上開併辦
    部分，與本案起訴經論罪部分，即不生集合犯之包括的一罪
    關係，非起訴效力之所及，本院自無庸併予審究，應由檢察
    官另行偵查。
  (三)至併辦之九十六年五月十四日為警查獲施用第二級毒品部分
    ，前已經臺灣板橋地方法院檢察署檢察官於同年八月十五日
    以九十六年度毒偵字第五四二０號提起公訴，現正繫屬於板
    橋地院（九十六年度訴字第三０三六號），是檢察官就此部
    分重複移送併辦，本院自不得審究，附此敘明。
據上論斷，應依刑事訴訟法第二百八十四條之一、第二百九十九
條第一項前段，毒品危害防制條例第十條第二項、第十八條第一
項前段，刑法第十一條前段、第四十七條第一項、第三十八條第
一項第二款，中華民國九十六年罪犯減刑條例第二條第一項第三
款、第七條、第九條，判決如主文。
本案經檢察官鄧巧羚到庭執行職務
中　　華　　民　　國　　96　　年　　12　　月　　28　　日
　　　　　　　　　刑事第八庭法　官　陳芃宇
以上正本證明與原本無異。
如不服本判決，應於判決送達後十日內，向本院提出上訴狀。
　　　　　　　　　　　　　　書記官　徐鶯尹
中　　華　　民　　國　　96　　年　　12　　月　　31　　日
附錄本案論罪科刑法條全文：
毒品危害防制條例第10條
施用第1級毒品者，處6月以上5年以下有期徒刑。
施用第2級毒品者，處3年以下有期徒刑。
